【裁判字號】    92,竹簡,9
【裁判日期】    920214
【裁判案由】    確認本票債權不存在
【裁判全文】
臺灣新竹地方法院民事簡易判決  九十二年竹簡字第九號
    原      告  乙○○
    被      告  穩寶電機有限公司
    法定代理人  甲○○
右當事人間確認本票債權不存在事件，本院判決如左：
    主    文
確認被告持有原告簽發如附表所示之本票債權不存在。
訴訟費用由被告負擔。
    事實及理由
甲、聲明：確認被告持有原告簽發如附表所示之本票債權不存在。
乙、事實摘要：
一、原告主張其曾收受本院九十一年度票字第二一九八號本票裁定後，得知被告持有
    原告簽發如附表所示之本票一紙，惟因原告從未簽發系爭本票，亦不認識共同發
    票人楊子江、楊游素絨，應係遭人冒名偽簽，爰依法確認被告持有原告簽發如附
    表所示之本票債權不存在等語。
二、被告則自認未曾見過原告，系爭本票亦非原告所簽發，並以共同發票人楊子江、
    楊游素絨向其購買洗衣機，二人欲辦理分期付款，其拿出店裡空白本票要求該二
    人簽發本票擔保付款，該二人遂簽發系爭本票，嗣因被告要求應有保證人為擔保
    ，楊游素絨即當場在共同發票人欄位下填載原告之名，被告誤以為原告為該二人
    之子，故而接受系爭本票等語置辯。
丙、本院依職權調取九十一年度票字第二一九八號卷宗。
丁、法院之判斷：
一、原告主張其曾收受本院九十一年度票字第二一九八號本票裁定，得知被告持有原
    告簽發如附表所示之本票一紙，惟因原告從未簽發系爭本票，應係遭人冒名偽簽
    之情，經本院依職權調取九十一年度票字第二一九八號卷宗查核相符，並為被告
    所自認，堪認原告之主張為真實。
二、按本票執票人，依票據法第一百二十三條規定，聲請法院裁定許可對發票人強制
    執行，係屬非訟事件，此項聲請之裁定，及抗告法院之裁定，僅依非訟事件程序
    ，以審查強制執行許可與否，並無確定實體上法律關係存否之效力，如發票人就
    票據債務之存否有爭執時，應由發票人提起確認之訴，以資解決，最高法院五十
    七年台抗字第七六號判例、八十三年台抗字第二二七號裁定參照。查系爭本票雖
    經本院以九十一年度票字第二一九八號裁定准予強制執行，惟原告既遭共同發票
    人冒名偽簽，已如前述，則被告就系爭本票債權自屬不存在，從而，原告確認被
    告持有原告簽發如附表所示之本票債權不存在，洵屬有據，應予准許。
三、本件判決之基礎已臻明確，兩造其餘攻擊、防禦方法及舉證，經本院審酌後，均
    與判決結果無影響，爰不一一予以論列，附此敘明。
四、結論：本件原告之訴為有理由，爰依民事訴訟法第四百三十六條第二項、第七十
    八條，判決如主文。
中      華      民      國    九十二    年      二      月     十四     日
                                    臺灣新竹地方法院新竹簡易庭
~B法      官  黃美文
右正本證明與原本無異。
如對本判決上訴，須於判決送達後二十日內向本院提出上訴狀（須按他造當事人之人
數附繕本）。
~B書  記  官  洪木志
中      華      民      國    九十二    年      二      月     十八    日
~F0
~T48
附表：
┌───┬────┬─────┬─────┬──────┬───┬──┐
│編  號│票據種類│金      額│發  票  日│到  期  日  │票面上│備註│
│      │        │（新台幣）│          │            │發票人│    │
├───┼────┼─────┼─────┼──────┼───┼──┤
│    一│本    票│一萬六千八│九十一年三│九十一年四月│楊子江│    │
│      │        │百元      │月十五日  │十五日      │楊游素│    │
│      │        │          │          │            │絨    │    │
│      │        │          │          │            │乙○○│    │
└───┴────┴─────┴─────┴──────┴───┴──┘


司法院資訊處製作；財團法人民間司法改革基金會備份。
